臺灣高雄地方法院刑事判決　　　　　　　　　　　　　九十年度易緝字第二二六號
　　公　訴　人　臺灣高雄地方法院檢察署檢察官
　　被　　　告　乙○○
右列被告因違反動產擔保交易法案件，經檢察官提起公訴（九十年度偵緝字第二七七
號），本院判決如左：
    主    文
乙○○動產擔保交易之債務人，意圖不法之利益，將標的物遷移，致生損害於債權人
，處拘役拾日，如易科罰金，以佰元折算壹日，緩刑貳年。
    事    實
一、乙○○於民國八十八年四月八日（檢察官誤為四月三日），以第三人鄭智謙為連
    帶保證人，在聲寶股份有限公司（以下簡稱聲寶公司）高雄大順分店，依動產擔
    保交易法規定之附條件買賣方式，與聲寶公司訂立附條件買賣契約，約定乙○○
    為動產擔保交易債務人，由其以總價新臺幣（下同）四萬一千八百元向聲寶公司
    購買聲寶牌、ＡＷ二三六三ＡＲ（ＢＲ）型式冷氣機一台，按裝在乙○○位於高
    雄市○○區○○路六十四號四樓之住處，價金分二十四期給付，付款方式為訂約
    同時給付二千七百元，餘款自八十八年五月十日起至繳清為止，按月於每月十日
    給付一千七百元，另約定乙○○未繳清全部價款前仍未取得動產擔保交易標的物
    即該冷氣機之所有權，僅得以善良管理人注意義務占有使用該冷氣機，並不得將
    該冷氣機遷移或為其他處分。詎乙○○僅付八期價款共一萬四千六百元後，自第
    九期即八十八年十二月十日起，即未繼續繳納附條件買賣價款，計餘二萬七千二
    百元未繳納，並於八十九年間不詳時間意圖自己不法之利益，將該動產擔保交易
    標的物冷氣機自其住處遷移，致聲寶公司追償無著，受有損害。
二、案經聲寶公司訴請臺灣高雄地方法院檢察署檢察官偵查起訴。
    理    由
一、訊據被告乙○○固不否認於八十八年四月八日在聲寶公司高雄大順分店以第三人
    鄭智謙為連帶保證人，依動產擔保交易法規定之附條件買賣方式與聲寶公司訂立
    附條件買賣契約，約定其為動產擔保交易債務人，由其以總價四萬一千八百元向
    聲寶公司購買聲寶牌、ＡＷ二三六三ＡＲ（ＢＲ）型式冷氣機一台，按裝在其位
    於高雄市○○區○○路六十四號四樓之住處，價金分二十四期給付，付款方式為
    訂約同時給付二千七百元，餘款自八十八年五月十日起至繳清為止，按月於每月
    十日給付一千七百元，另約定其未繳清全部價款前仍未取得動產擔保交易標的物
    即該冷氣機之所有權，僅得以善良管理人注意義務占有使用該冷氣機，並不得將
    該冷氣機遷移或為其他處分，而其僅付八期價款共一萬四千六百元後，自第九期
    即八十八年十二月十日起，即未繼續按期繳納附條件買賣價款，計餘二萬七千二
    百元未繳納，並於離婚後將該動產擔保交易標的物冷氣機自其住處遷移，致聲寶
    公司追償無著，受有損害等情，惟矢口否認有違反動產擔保交易法之犯行，辯稱
    ：當初係因與配偶離異、未繼續居住戶籍地，遂將該動產擔保交易標的物自約定
    處所遷移，而價金係因連帶保證人鄭智謙同意代其繼續給付，其始未繼續繳納，
    其已於九十年六月七日將剩餘價款二萬七千二百元繳清云云。
二、經查：
（一）被告乙○○於八十八年四月八日在聲寶公司高雄大順分店以第三人鄭智謙為連
      帶保證人，依動產擔保交易法規定之附條件買賣方式與聲寶公司訂立附條件買
      賣契約，約定被告為動產擔保交易債務人，由其以總價四萬一千八百元向聲寶
      公司購買聲寶牌、ＡＷ二三六三ＡＲ（ＢＲ）型式冷氣機一台，按裝在其位於
      高雄市○○區○○路六十四號四樓之住處，價金分二十四期給付，付款方式為
      訂約同時給付二千七百元，餘款自八十八年五月十日起至繳清為止，按月於每
      月十日給付一千七百元，另約定其未繳清全部價款前仍未取得動產擔保交易標
      的物即該冷氣機之所有權，僅得以善良管理人注意義務占有使用該冷氣機，並
      不得將該冷氣機遷移或為其他處分，而被告乙○○僅付八期價款共一萬四千六
      百元後，自第九期即八十八年十二月十日起，即未繼續按期繳納附條件買賣價
      款，計餘二萬七千二百元未繳納，並於八十九年間不詳時間將該動產擔保交易
      標的物冷氣機自其住處遷移，致聲寶公司追償無著等事實，業據告訴人聲寶公
      司代理人黃亮喜於偵查及本院審理中指述纂詳，核與附條件買賣契約書、照片
      所示一致，復經被告坦認不諱。
（二）被告雖辯稱當初係因與配偶離異、未繼續居住戶籍地，遂將該動產擔保交易標
      的物自約定處所遷移，價金則係因連帶保證人鄭智謙同意代其繼續給付，其始
      未繼續繳納，其已於九十年六月七日將剩餘價款二萬七千二百元繳清云云，並
      提出聲寶公司收據、郵政劃撥儲金存款收據為憑，然被告自八十八年十二月十
      日起即未續繳價款，前已述及，而被告係於八十九年二月十四日與配偶離婚，
      戶籍卻始終設於高雄市○○區○○路六十四號四樓，此經本院職權調閱被告戶
      籍資料查證明確，有法務部戶役政連結作業系統查詢單附卷可稽，又被告於檢
      察官偵查中及本院審理中，二度逃匿，經臺灣高雄地方法院檢察署及本院分別
      依法發布通緝，始行緝獲，有通緝書在卷可資佐憑，被告復當庭自承與配偶離
      異後遂將該動產擔保交易標的物冷氣機遷移，且未告知聲寶公司，足認被告確
      於八十八年底未依約繳納價款後，旋於八十九年間將動產擔保交易標的物冷氣
      機自約定處所遷移，並逃匿無蹤，致聲寶公司追償無著，受有損害，參諸被告
      於九十年二月二十二日經緝獲到案時已知悉未按期繳款等節，卻於本院審理中
      再次逃匿，遲至同年六月七日始繳清積欠之價款，其具為自己不法利益之意圖
      甚明，是被告所辯，要屬卸責之詞，不足採信。事證明確，被告犯行應堪認定
      。
三、核被告所為，係犯動產擔保交易法第三十八條之罪。本院審酌被告一再逃匿，致
    告訴人追索無著，犯後又一再飾詞狡辯、顯無悔意，但其素行尚稱良好，僅有賭
    博前科，此有臺灣高等法院被告全國前案紀錄表、臺灣高雄地方法院檢察署刑案
    資料查註紀錄表附卷可稽，事後已繳清價金、告訴人所受損害非鉅等一切情狀，
    量處如主文所示之刑。又被告於行為後，刑法第四十一條業於九十年一月十日修
    正公布施行，並於同年月十二日生效，依修正前之刑法第四十一條規定：「犯最
    重本刑為三年以下有期徒刑以下之刑之罪，而受六個月以下有期徒刑或拘役之宣
    告，因身體、教育、職業或家庭之關係，執行顯有困難者，得以一元以上三元以
    下折算罰金」，惟修正後之刑法第四十一條第一項規定「犯最重本刑為五年以下
    有期徒刑以下之刑之罪，而受六個月以下有期徒刑或拘役之宣告，因身體、教育
    、職業或家庭之關係或其他正當理由，執行顯有困難者，得以一元以上三元以下
    ，易科罰金。但確因不執行所宣告之刑，難收矯正或難以維持法秩序者，不在此
    限」；比較上開新舊法，以修正前刑法第四十一條對被告較有利，依刑法第二條
    第一項但書規定，裁判前之法律有利於行為人者，適用最有利於行為人之法律，
    自應適用修正前之刑法第四十一條之規定，併予諭知易科罰金之折算標準。末查
    被告前未曾受有期徒刑以上刑之宣告，有前揭全國前案紀錄表、刑案資料查註紀
    錄表在卷可按，因一時失慮，偶罹刑典，事後已清償積欠之款項，經本件偵審程
    序及科刑宣告之教訓後，當知警惕，應無再犯之虞，本院因認暫不執行其刑為適
    當，爰予以宣告緩刑二年，用啟自新。
據上論斷，應依刑事訴訟法第二百九十九條第一項前段，動產擔保交易法第三十八條
，刑法第十一條前段、修正前第四十一條、第二條第一項但書、第七十四條第一款，
罰金罰鍰提高標準條例第一條前段、第二條，判決如主文。
本案經檢察官甲○○到庭執行職務。
中    華    民    國    九十一    年      一       月         四        日
                              臺灣高雄地方法院刑事第三庭
                                      法  官  洪  文  慧
右正本證明與原本無異。
如不服本判決，應於判決送達後十日內，向本院提出上訴狀。
                                      書記官  蔡  維  容
中    華    民    國    九十一    年      一       月         七        日
